臺灣臺南地方法院刑事判決
上　訴　人　乙○○
即　被　告
　　　　　　　　　　　號（另案
上列被告因過失傷害案件，不服中華民國九十四年三月三十日本
院九十四年度交簡字第八七三號第一審判決（聲請案號：九十三
年度調偵字第一八七號），提起上訴，本院管轄之第二審合議庭
判決如左：
    主  文
上訴駁回。
    事  實
一、乙○○於民國八十六年間曾犯竊盜、違反麻醉藥品管理條例
    等罪，經台灣高等法院高雄分院判處應執行有期徒刑六月確
    定，並於八十七年十月二十六日執行完畢。其未考領汽車駕
　　駛執照，竟於九十二年八月六日二十三時許，在台南市○○
  　路武聖夜市與朋友喝酒（罐裝海尼根），迄翌日（七日）凌
    晨一、二時許，明知飲酒已達不能安全駕駛之狀態，仍無照
    駕駛其妹妹孫燕嬅所有之ＸＳ—三Ｏ四五號自小客貨車到高
    雄，復於同日凌晨五時許，從高雄開車回台南，於七時許沿
    台南市○○街之外側快車道，由北向南行駛至台南市○○街
    與明興路六一九巷四九九弄之無號誌交岔路口，欲迴轉沿永
    安街由南向北行駛，本應注意汽車迴車前，應暫停並顯示左
    轉燈光或手勢，看清無來往車輛，始得迴轉，且依當時情形
    並無不能注意之情事，竟疏於注意，未暫停看清有無來往車
    輛，即貿然迴轉，適有丙○○（未考領機車駕駛執照）駕駛
    車牌號碼ＫＥ五—三三八號重型機車，沿明興路六一九巷四
    九九弄，由西向東行駛至上開交岔路口，欲左轉永安街由南
    向北行駛，亦疏未注意車前狀況（含正前方及左右有無來車
    、行人等狀況），即貿然通行欲左轉，乙○○煞閃不及遂撞
    及該機車，致丙○○人車倒地，受有頭部外傷、頭皮撕裂傷
    併感染、左側第一腳趾骨折、四肢多處擦傷及顱內出血等傷
    害。乙○○肇事後旋即打電話向警報案自首並通知救護車載
    丙○○送醫，嗣警據報到場，測得乙○○呼氣酒精濃度達每
    公升Ｏ點六三毫克（公共危險部分業經本院新市簡易庭另以
    九十二年度新交簡字第五一０號刑事簡易判決判處拘役伍拾
    日確定並執行完畢）。
二、案經丙○○訴由臺南市警察局第六分局報請臺灣臺南地方法
    院檢察署檢察官偵查後移送本院聲請簡易判決處刑。
    理  由
一、訊據上訴人即被告乙○○對於右揭時地，酒後無照駕駛車牌
    號碼ＸＳ—三Ｏ四五號自小客貨車與丙○○駕駛車牌號碼Ｋ
    Ｅ五—三三八號重型機車碰撞肇事，致丙○○身體受有傷害
    情事，固供認不諱。惟矢口否認犯行，辯稱：伊所駕車輛，
    係遭告訴人丙○○由後追撞，本件車禍之發生，伊無過失云
    云。經查：
  (1)被告對右揭時地，酒後無照駕車肇事，致丙○○身體受有傷
    害之事實供承不諱。核與告訴人丙○○指訴之情節相符。並
　　有本院原審九十三年十一月一日之勘驗筆錄一份、道路交通
  　事故現場圖、道路交通事故調查報告表（一）、（二）各一
    紙、照片二十四張、臺南市警察局九十二年八月七日南市警
    交字第Ｓ00000000號舉發違反道路交通管理事件通
    知單一份、酒精濃度測試單一紙及告訴人丙○○受有頭部外
    傷、頭皮撕裂傷併感染、左側第一腳趾骨折、四肢多處擦傷
    及顱內出血等傷害之奇美醫院診斷證明書一紙附卷可資佐證
    。被告此部分自白，與事實相符。
  (2)又被告警詢供陳，在前述時地，伊駕駛車牌號碼ＸＳ—三Ｏ
    四五號自小客貨車由北往南方向行經明興路六一九巷四九九
    弄口迴轉往北，不知有一名婦人騎乘車牌號碼ＫＥ五—三三
    八號機車，自西左轉切入內側車道而與伊車左側擦撞，伊車
    左前車頭撞損等語綦詳。是被告駕駛車輛迴車前，並未暫停
    及看清有無來往車輛，即行迴轉肇事，亦可認定。
  (3)雖被告於原審及本院審理時翻異其供，辯稱所駕車輛係遭告
    訴人丙○○由後追撞，本件車禍之發生，伊無過失云云。然
    被告前之告訴人由後追撞辨詞，與警詢初供所述，所駕車輛
    左前車頭撞損情節不符。再證人即警員丁○○證稱：本件車
    禍事件，係伊前往處理，當場被告並未告知所駕車輛是何處
    與告訴人機車碰撞，伊檢視被告駕駛之車牌號碼ＸＳ—三Ｏ
    四五號自小客貨車，該車受損位置在左前車頭保險桿部分等
    詞。參以車禍現場照片，車牌號碼ＫＥ五—三三八號機車機
    車係倒置車牌號碼ＸＳ—三Ｏ四五號自小客貨車左側正前方
  　。果告訴人機車，係由後追撞被告所駕自用小客貨車，則被
    告顯無法注意，就此有利部分，被告當無警員到場處理，不
    指出碰撞痕跡，以實其說之理；況告訴人若係由後追撞被告
    車輛，則告訴人所騎機車，依物理慣性，當倒置被告所駕自
    小客貨車之後或旁側，當無如前揭現場照片所示倒置自用小
    客貨車正前方之情事。則被告所辯，顯係事後卸責之詞，不
    足採信。
  (4)被告雖另舉證人甲○○證明告訴人機車係由後追撞伊所駕駛
    之自小客貨車情事。惟證人甲○○證稱：於九十二年八月七
    日上午七時許，被告與丙○○在台南市○○街與明興路六一
    九巷四九九巷交岔路口發生車禍時，伊坐在被告所駕駛的自
    小客貨車駕駛座的右邊，聽到撞擊聲，轉頭過去看，第一眼
    看到丙○○時，她頭部已經受傷，躺在地上。因為機車就停
    倒自小客貨車的前方，所以知道丙○○的車是從後方撞上來
    等詞。就證人所述，其聽到車輛碰撞聲後，第一眼見到丙○
    ○時，丙○○已受傷倒地在自小客貨車前，則車輛碰撞前，
    證人未親見丙○○行車狀況。其以機車倒地位置，推側丙○
    ○所駕機車是從後方追撞，係屬證人臆測之詞，無得為被告
    有利之證明。
  (5)綜上所述，被告酒後無照駕駛自小客貨車，行至台南市○○
    街與明興路六一九巷四九九弄之無號誌交岔路口迴轉未暫停
  　，看清有無來往車輛，即貿然迴轉，致與丙○○騎乘機車碰
    撞肇事，致丙○○人車倒地，身體受有傷害之事實明確。按
    汽車迴車前，應暫停並顯示左轉燈光或手勢，看清無來往車
　　輛，始得迴轉；又汽車駕駛人飲用酒類或其他類似物後其吐
  　氣所含酒精濃度超過每公升零點二五毫克者，不得駕車；汽
    （機）車行駛時，駕駛人應注意車前狀況，並隨時採取必要
    之安全措施，道路交通安全規則第一百零六條第五款、第一
    百十四條第二款、第九十四條第三項分別定有明文，被告及
    告訴人丙○○於駕車時自應分別注意遵守上開規定，且依道
    路交通事故調查報告表（一）載示及事故現場照片顯示，本
    件事故發生時天候晴、日間自然光線、路面為柏油鋪裝、乾
    燥無缺陷、道路無障礙物、視距良好，客觀上並無不能注意
    之情事，其二人俱有過失應無疑義。告訴人丙○○受有前揭
    傷害與被告之過失行為間並有相當因果關係。本件事證明確
    ，被告犯行洵堪認定。
二、又被告於肇事後，犯罪尚未發覺前，於車禍現場向處理員警
    表明其為肇事車輛駕駛人乙節，業據被告於警詢中陳明在卷
    。並與證人即承辦警員黃武隆本院證述相符。是本件被告符
    合自首之要件，應依刑法第六十二條前段規定，減輕其刑。
三、核被告乙○○所為，係犯刑法第二百八十四條第一項前段之
    過失傷害罪。原審以被告無駕駛執照及酒醉駕車因而致人受
    傷，應依道路交通管理處罰條例第八十六條第一項規定加重
    其刑。又被告於八十六年間曾犯竊盜、違反麻醉藥品管理條
    例等罪，經台灣高等法院高雄分院判處應執行有期徒刑六月
    確定，並於八十七年十月二十六日執行完畢之事實，有刑案
    資料查註紀錄表及臺灣高等法院被告前案紀錄表在卷可按，
    其於執行完畢後，五年之內再犯本件有期徒刑以上之罪，為
    累犯，應依法加重其刑，並遞加之。又被告於肇事後立即向
    警報案，並向前來處理之臺南市警察局第六分局員警承認為
    肇事人，接受調查，合於自首之要件，依刑法第六十二條前
    段規定減輕其刑，並先加後減。復審酌被告之品行、智識程
    度、生活狀況、犯罪之動機、目的、手段、所生之危害，及
    告訴人就本件車禍之發生亦與有過失等一切情狀，依刑事訴
    訟法第四百四十九條第一項，道路交通管理處罰條例第八十
    六條第一項、刑法第二百八十四條第一項前段、第四十七條
    、第六十二條前段、第四十一條第一項前段，罰金罰鍰提高
    標準條例第一條前段、第二條，逕以簡易判決處有期徒刑四
    月，並諭知易科罰金之折算標準。本院經核其認事用法，均
    無不當，量刑亦稱妥適。被告上訴意旨，指摘其並無過失，
    為無理由，應予駁回。
據上論斷，應依刑事訴訟法第四百五十五條之一第一項、第三項
、第三百六十八條，判決如主文。
本案經檢察官戊○○到庭執行職務。
中　　華　　民　　國　　九十四　年　　八　月　二十四　日
　　　　　　　　　刑事第九庭  審判長法　官　蘇清水
　　　　　　　　　　　　　　　　　　法　官　陳志成
　　　　　　　　　　　　　　　　　　法　官　洪榮家
以上正本證明與原本無異。
本件不得上訴。
　　　　　　　　　　　　　　　　　　書記官  汪姿秀
中　　華　　民　　國　　九十四　年　　八　月　二十四　日
附錄本案論罪科刑法條全文：
中華民國刑法第二百八十四條第一項前段：
因過失傷害人者，處六月以下有期徒刑、拘役或五百元以下罰金
，致重傷者，處一年以下有期徒刑、拘役或五百元以下罰金。
